【裁判字號】    97,消債更,283
【裁判日期】    970829
【裁判案由】    更生事件
【裁判全文】
臺灣臺南地方法院民事裁定           97年度消債更字第283號
聲請人即
債 務 人  甲○○
上列當事人因消費者債務清理事件聲請更生，本院裁定如下：
    主  文
聲請駁回。
聲請費用新臺幣壹仟元由聲請人負擔。
    理  由
一、按債務人與金融機構協商成立者，不得聲請更生或清算，但
    因不可歸責於己之事由，致履行顯有重大困難者，不在此限
    ；本條例施行前，債務人依金融主管機關協調成立之中華民
    國銀行公會會員辦理消費金融案件無擔保債務協商機制與金
    融機構成立之協商，準用前項之規定，消費者債務清理條例
    第151 條第5項、第6項分別定有明文。又聲請更生或清算不
    合程式或不備其他要件者，法院應以裁定駁回之，但其情形
    可以補正者，法院應定期間先命補正，復為同條例第8 條所
    明定。
二、本件聲請意旨略以：聲請人即債務人甲○○現任職瑪帕精密
    刀具系統股份有限公司，每月薪資約新臺幣（下同）23,411
    元，除此薪資收入外，無其他財產，然累積債務總金額已達
    1,481,992 元，前曾依照中華民國銀行公會會員辦理消費金
    融案件無擔保債務協商機制，與債權人慶豐商業銀行等5 家
    銀行成立協商，每月應還款金額為25,332元，惟協商當時債
    務人每月薪資約24,000元至26,000元，等同協商月付金額，
    依協商條件繳款後，根本無法維持每月生活基本開銷膳食費
    、交通費、醫療費、水電瓦斯、電話費及扶養等之費用至少
    13,940元，而債務人於協商當時因深怕若不同意協商條件，
    將失去減輕債務之機會，致債務人不得不接受協商條件，苦
    撐數期後，無力繼續履行，乃於97年4 月毀諾，有不可歸責
    於己致履行協商條件顯有重大困難之事由，符合消費者債務
    清理條例第3條、第151 條第5項但書之規定，爰依上開規定
    ，提出財產及收入狀況說明書、債權人清冊、債務人清冊，
    聲請更生等語。
三、查債務人於本件更生聲請前，已於95年5月11日依金融主管
    機關協調成立之中華民國銀行公會會員辦理消費金融案件無
    擔保債務協商機制與慶豐商業銀行等金融機構成立協商，自
    95 年6月份起，分80期，利率0%，每月10日以25,332元分期
    償還等情，有債務人提出之協議書、無擔保債務還款計畫在
    卷可憑，堪信為真實。
四、雖債務人陳稱協商當時每月薪資約24,000元至26,000元，等
    同協商月付金額，依協商條件繳款後，根本無法維持每月生
    活基本開銷膳食費、交通費、醫療費、水電瓦斯、電話費及
    扶養等之費用至少13,940元云云，然查：
(一)依債務人所列生活支出，其中每月須支出母親張陳香桂扶養
    費5,000元，惟參酌本院依職權調取張陳香桂稅務電子閘門
    財產所得調件明細表所載，張陳香桂95年及96年雖無所得，
    但名下尚有坐落臺南市○區○○○段0000-0000號土地及門
    牌號碼臺南市○區○○里○○○○街56巷23號房屋乙棟，復
    有田賦2筆及汽車1輛，財產價值高達3,409,680元，其母親
    張陳香桂顯非已達不能維持生活，而須由債務人扶養。
(二)又債務人現所居住之房屋既為其母親張陳香桂所有，非債務
    人所有，則其所列每月支出水費500元、電費1,500元、瓦斯
    費440元及住宅電話費400元，均非其必要支出，應予扣除。
    從而，債務人之生活費僅須6,100元。又債務人95年5月11日
    與債權銀行成立協商後，約定每月10日償還25,332元，自95
    年6月10日第一次繳款，迄97年3月10最後一次繳款，共繳納
    22期（即97年4月10日）始毀諾，而據債務人提出之郵政存
    簿儲金影本所載，債務人每月工作薪資收入，均係於當月月
    底領取，故應以每月月底領得之薪資扣除隔月10日應繳之債
    務協商金額作為計算標準。基此，以債務人97年2月28日薪
    資入帳27,165元，加計年終獎金18,917元，共46,082元，扣
    除債務人3月份生活必要費用6,100元，再扣除97年3月10日
    繳付之協商債務25,332元後，尚餘14,650元，若再加計債務
    人97年3月29日薪資26,501元，共有41,151元，該數額扣除
    債務人4月份生活必要費用6,100元，仍餘35,051元，已足支
    應債務人97年4月10日應繳付之協商債務25,332元，債務人
    選擇不履行，並無正當理由。
(三)況債務清償方案係經當事人行使程序選擇權所為之債務清理
    契約，債務人應受該成立之協議所拘束，如無法定不可歸責
    於己之事由，致履行債務協商顯有重大困難，為避免債務人
    濫用更生或清算程序以規避債務清償，自不許債務人任意毀
    諾已成立之協商。而本件債務人既於協商當時已於協議書上
    親筆簽名，表示其同意協商之還款條件，縱債務人為償還債
    務，必須經歷履行期間較不寬裕之經濟生活，然此乃債務人
    於負擔債務時即得預見，是依誠實及信用之原則，債務人於
    有履行可能性時，仍應誠實勤勉履行債務，其自不得於與金
    融機構成立協商後，於無債務增加或財產減少等財產狀況變
    更之情形下，突於97年4月10日毀諾，難謂係因不可歸責於
    己之事由，致履行顯有重大困難者，其聲請依更生程序清理
    其債務，應不足取。
四、綜上所述，本件債務人主張有不可歸責於己之事由，致履行
    顯有重大困難之情，要無足採。此外，債務人均未能舉出其
    於上開協商後，有債務增加或收入減少之財產變動致履行顯
    有重大困難，且係不可歸責於己之事由所致，則其聲請更生
    ，既違背消費者債務清理條例第151條第5項之規定，且上開
    欠缺又屬無從補正，依上說明，自應駁回其更生之聲請，爰
    裁定如主文。
中    華    民    國    97    年    8     月    29    日
                  民事第三庭  法  官  高榮宏
以上正本係照原本作成。
如不服本裁定應於裁定送達後10日內，以書狀向本院提出抗告，
並繳納抗告費新臺幣1千元整。
中    華    民    國    97    年    8     月    29    日
                              書記官  陳淑芬


司法院資訊處製作；財團法人民間司法改革基金會備份。
